臺灣士林地方法院民事判決
                                       110年度建字第18號
原      告  林卓志  
訴訟代理人  連鳳翔律師
被      告  楊叔芳  
訴訟代理人  周廷威律師
複  代理人  林采緹律師
上列當事人間請求返還工程款等事件，本院於民國110年9月29日
言詞辯論終結，判決如下：
    主      文
原告之訴及假執行之聲請均駁回。
訴訟費用由原告負擔。
    事實及理由
一、原告主張：伊在被告以悖於工程實務、語焉不詳之合約內容
    ，及外觀欲以訴外人喜識國際藝術股份有限公司（下稱喜識
    公司）承攬施作之詐騙下，與被告於民國109年6月10日簽署
    工程承攬合約書（下稱系爭合約），約定由被告承攬伊名下
    新北市○○區○○街000號2樓房屋（下稱系爭房屋）之裝修工程
    （下稱系爭工程），伊已陸續交付新臺幣（下同）200萬元
    工程款，惟被告竟擅自停工而消失無蹤，爰先位依民法第92
    條第1項規定，撤銷簽立系爭合約之意思表示，並依同法第1
    79條規定，請求返還前揭工程款。另被告逾期未完工，有給
    付遲延之情事，伊已合法解除系爭合約，爰備位依同法第25
    9條第1款、第2款規定，請求被告返還上開工程款等語。並
    聲明：㈠、被告應給付原告200萬元，及自109年9月12日起至
    清償日止，按年息百分之5計算之利息；㈡、願供擔保請准宣
    告假執行。
二、被告則以：系爭合約實係成立於原告與喜識公司間。原告並
    非受伊詐欺簽立系爭合約，伊原欲解除者乃原告另委託伊承
    攬系爭房屋回復原狀之工程，並非系爭合約，系爭工程乃因
    原告無法取得系爭房屋樓下住戶同意室內裝修之直下層同意
    書而無法繼續施作，屬可歸責於原告之事由，原告不得解除
    系爭合約等語，資為抗辯。並聲明：㈠、原告之訴及假執行
    之聲請均駁回。㈡、如受不利判決，願供擔保請准宣告免為
    假執行。
三、本院得心證之理由：
㈠、按當事人主張有利於己之事實者，就其事實有舉證之責任，
    民事訴訟法第277條前段定有明文。又按民法第92條第1項前
    段規定，因被詐欺或被脅迫而為意思表示者，表意人得撤銷
    其意思表示。當事人主張其意思表示係因被詐欺或脅迫而為
    之者，應就其被詐欺或被脅迫之事實，負舉證之責任（最高
    法院18年上字第371號、44年台上字第75號、95年度台上字
    第2948號判決意旨參照）。原告主張係遭被告詐欺始簽立系
    爭合約，然為被告所否認，自應由原告就上情負舉證之責。
    經查：
  ⒈系爭合約封面固載有「喜事國際藝術設計承攬施工」（見本
    院卷第24頁），惟系爭合約內頁之承包商明載為被告個人，
    乙方簽章欄亦經被告簽署其個人姓名，並無表彰代表喜識公
    司簽署該合約之情狀等節，有系爭合約可稽（見本院卷第26
    頁），堪認被告乃以個人名義與原告簽立系爭合約，被告抗
    辯係以喜識公司名義簽立系爭合約云云，洵非可採。而系爭
    合約封面雖載有「喜事國際藝術設計承攬施工」，惟原告自
    承被告自始即以個人名義出面與原告接洽系爭工程，系爭合
    約原無封面，乃被告嗣後始加入該封面（見本院卷第308、3
    10頁），足見原告自始即知悉系爭合約乃由被告以個人名義
    出面簽立，難認被告有何欲以喜識公司承攬系爭工程之外觀
    ，詐欺原告簽立系爭合約之舉。
  ⒉又原告自承被告就系爭合約所約定之工程，已完成百分之60
    進度（見本院卷第136頁），而系爭工程乃因未能取得系爭
    房屋樓下住戶出具之「直下層同意書」而無法繼續施作，為
    兩造所不爭執（見本院卷第305、352頁），自無從以系爭工
    程事後無法繼續進行之結果，推論被告於簽立系爭合約之際
    即有詐欺原告之意。此外，原告所舉證據尚不足以證明被告
    有何行使詐術致其陷於錯誤而為簽訂系爭合約意思表示之情
    事，則其依民法第92條第1項前段，撤銷簽立系爭合約之意
    思表示，自屬無據。
  ⒊從而，原告先位主張依民法第179條規定，請求被告返還工程
    款200萬元，難認有據。
㈡、按民法第254條係規定，契約當事人之一方遲延給付者，他方
    當事人得定相當期限催告其履行，如於期限內不履行時，得
    解除其契約。故債務人遲延給付時，必須經債權人定相當期
    限催告其履行，而債務人於期限內仍不履行時，債權人始得
    解除契約。債權人為履行給付之催告，如未定期限，難謂與
    前述民法規定解除契約之要件相符，自不得依上開法條規定
    解除契約（最高法院100年度台上字第2199號裁判意旨參照
    ）。經查：
  ⒈原告主張已於109年10月28日合法解除系爭合約云云，並提出
    勁業法律事務所109勁律字第102801號函為憑（見本院卷第7
    2至74頁），惟該函載明：「…㈣次查，109年10月15日，台端
    提出解除委任切結書之單方意思表示，本人迄今仍未同意解
    除委任，故委任關係仍舊存在於貴我雙方間。㈤據此，台端
    負有履行上開工程承攬合約書之義務，應儘速合法完成工程
    ，並依約報請本人驗收，不得藉故拖延，或拒不履行義務，
    否則應向本人負起損害賠償等相關責任…」等語（見本院卷
    第74頁），足見原告並無以該函解除系爭合約之意，原告前
    開主張，尚難憑採。
  ⒉至原告主張已以起訴狀合法解除系爭合約云云，參諸原告固
    於起訴狀載明「原告應得主張民法第254條規定解除系爭契
    約」等語（見本院卷第20頁），惟原告迄今未舉證證明此前
    曾定相當期限催告被告履行系爭合約之義務，縱被告未遵期
    完成系爭工程，亦僅屬遲延給付，原告並未因被告之遲延給
    付，當然取得系爭合約之解除權，揆諸前開說明，原告逕以
    起訴狀向被告為解除系爭合約之意思表示，與民法第254條
    規定要件不符，難認原告已合法解除系爭合約。
  ⒊從而，原告備位主張依同法第259條第1款、第2款規定，請求
    被告返還工程款200萬元，自非有據。
四、綜上所述，原告先位依民法第179條規定，備位依同法第259
    條第1款、第2款規定，請求被告給付200萬元，及自109年9
    月12日起至清償日止，按年息百分之5計算之利息，為無理
    由，應予駁回。又原告之訴既經駁回，其假執行之聲請即失
    所依附，應併予駁回。
五、本件事證已臻明確，兩造所提其餘攻擊防禦方法及證據，經
    本院審酌後，核與本件判決結果不生影響，爰不一一論述，
    附此敘明。
六、訴訟費用負擔之依據：民事訴訟法第78條。
中    華    民    國   110    年    10    月    27    日
                  民事第一庭  法  官  黃筠雅
以上正本係照原本作成。
如對本判決上訴，應於判決送達後20日內向本院提出上訴狀，若
委任律師提起上訴者，應一併繳納上訴審裁判費，否則本院得不
命補正逕行駁回上訴。
中　　華　　民　　國　　110 　年　　11　　月　　1 　　日
                              書記官  陳芝箖